【裁判字號】    94,交上易,1173
【裁判日期】    950302
【裁判案由】    過失重傷害
【裁判全文】
臺灣高等法院臺中分院刑事判決      94年度交上易字第1173號
上  訴  人
即  被  告  甲○○
                    25號
選任辯護人  林文成律師
選任辯護人  徐文宗律師
上列上訴人因過失重傷害案件，不服臺灣臺中地方法院94年度交
易字第32號中華民國94年7月28日第一審判決（起訴案號：臺灣
臺中地方法院檢察署93年度偵字第19784號），提起上訴，本院
判決如下：
    主  文
上訴駁回。
甲○○緩刑參年。
    事  實
一、甲○○係營業大貨車之司機，為從事駕駛業務之人，於民國
    (下同)九十三年二月十三日十六時許，駕駛車牌號碼八Ｈ─
    五八０號營業大貨車，自台中市○○街○段五九號前欲往後
    占用快、慢車道並欲跨越雙黃線倒車時，理應注意在設有分
    向限制線之路面，禁止車輛跨越行駛，並不得迴轉，且汽車
    倒車時，應顯示倒車燈光或手勢後，謹慎緩慢後倒，並應注
    意其他車輛及行人，依當時天候晴、路面無缺陷、道路無障
    礙物、視距良好等情狀，並無不能注意之情事，詎竟疏於注
    意，未注意車後車輛之行向，貿然於上址倒車，遂於倒車上
    開道路時，與疏未注意車前狀況之丙○○所騎乘之ＭＵ六─
    七二三號重機車發生碰撞，致丙○○人車倒地後，因此受有
    頭部外傷合併腦挫傷、顱骨骨折併顱內出血、顱充氣症等傷
    害，經送醫診治後仍因上開傷害引致嗅覺喪失、失智症等重
    傷害，甲○○於肇事後，即託人報警，自己則留於現場，向
    到場處理之警員溫智輝坦承肇事，對於未發覺之罪，自首而
    接受裁判。
二、案經丙○○訴由臺灣臺中地方法院檢察署檢察官偵查起訴。
    理  由
一、上開犯罪事實業據被告甲○○於本院審理中坦承不諱，核與
    告訴人指訴及卷附道路交通事故調查報告表、道路交通事故
    現場圖、現場照片及診斷證明書所示相符。按「汽車駕駛人
    駕駛汽車，應遵守道路交通標誌、標線、號誌之指示」；「
    分向限制線，用以劃分路面成雙向車道，禁止車輛跨越行駛
    ，並不得迴轉」，道路交通安全規則第九十條、道路交通標
    誌號誌設置規則第一六五條分別定有明文，又「汽車倒車時
    應依左列規定：．．．應顯示倒車燈光或手勢後，謹慎緩慢
    後倒，並應注意其他車輛及行人，道路交通安全規則第一百
    十條第二款參照。被告駕車自應注意遵守上述道路交通安全
    規定，依卷附道路交通事故調查報告表所載肇事當時天候晴
    、路面無缺陷、道路無障礙物、視距良好等情狀，並無不能
    注意之情事，詎竟疏於注意，貿然倒車，以致肇事，致被害
    人受有重傷，自有過失，又本件經原審送請台灣省台中市區
    車輛行車事故鑑定委員會及本院送請台灣省車輛行車事故覆
    議鑑定委員會鑑定結果，均認被告甲○○駕駛自大貨車於禁
    止跨越路段橫向往路中倒車，未讓行進中機車先行，為肇事
    主因，有鑑定意見書及覆議鑑定委員會函在卷可稽，益證被
    告之行為確有過失，再被害人因本件車禍致頭部外傷合併腦
    挫傷、顱骨骨折併顱內出血、顱充氣症等傷害，送醫診治後
    因上開傷害引致嗅覺喪失、失智症等重傷害，有中山醫學大
    學附設醫院及台中榮民總醫院出具之診斷證明書及中山醫學
    大學附設醫院九五○一二九號函在卷可稽，被告之過失行為
    與被害人所受重傷害間，顯有相當因果關係。雖被告於原審
    辯稱：倒車時有委其妻蔡明雪及張燕汶在後指揮，證人蔡明
    雪及張燕汶於原審亦證述有在現場指揮，然該處既屬禁止車
    輛跨越行駛，不得迴轉，且被告之注意義務並不因有委他人
    指揮即得減免，自難以此即認被告無過失，另依被告於審理
    中所提之路況照片顯示，在告訴人行駛至案發地點前會先經
    過一右彎彎道，亦有可能告訴人係右彎車輛（由建國南路二
    段右轉大慶街），在此情形告訴人根本不會通過平交道，且
    於平交道方向為紅燈時其方向應為綠燈，而因告訴人車禍後
    導致腦部受傷，已無法查明告訴人究有無通過平交道至案發
    地點、車速若干，尚難以當地有平交道，遽認被告所辯告訴
    人有闖越紅燈平交道或超速之情屬實，另丙○○駕重機車行
    經大慶街，疏未注意被告貨車橫於車道上之車前狀況（以告
    訴人機車碰撞後仍往前倒地，足見被告之倒車速度不快，告
    訴人當能看到被告之貨車橫於路上），雖與有過失，然並不
    能解免被告過失之責任。綜上所述，本件事證明確，被告犯
    行應堪認定。
二、被告甲○○係營業大貨車之司機，為從事駕駛業務之人，其
    於執行業務中開車肇事，致人受有重傷，核其所為，係犯刑
    法第二百八十四條第二項後段之業務過失傷害致重傷罪。被
    告於肇事後即託人向警報案接受偵訊並坦承肇事，自首接受
    裁判，有道路交通事故談話紀錄表及車禍案件報告書在卷可
    參，依法減輕其刑。原審審酌被告之過失程度、所生之危害
    、肇事後之態度及被害人丙○○因而受傷，亦同有過失等一
    切情狀，依刑法第二百八十四條第二項後段、第六十二條前
    段，罰金罰鍰提高標準條例第一條前段，判處有期徒刑七月
    ，認事、用法、量刑均無不當，被告以原審量刑過重為由上
    訴並無理由，應予駁回。另本院審酌被告前未曾受有期徒刑
    以上刑之宣告 (見卷附台灣高等法院被告前案紀錄表 )，因
    過失犯罪，犯後已表悔意，業與被害人就民事部分達成賠償
    共識，告訴代理人亦表示不在追究，經此偵審教訓，應知警
    惕而無再犯之虞，本院認本件宣告之刑以暫不執行為適當，
    爰予以宣告緩刑三年，以啟自新。
三、據上論斷，應依刑事訴訟法第三百六十八條、刑法第七十四
    條第一款，判決如主文。
本案經檢察官乙○○到庭執行職務。
中    華    民    國    95    年    3    月   2       日
            刑事第九庭  審判長法  官  陳  筱  珮
                              法  官  余  仕  明
                              法  官  康  應  龍
上列正本證明與原本無異。
不得上訴。
                              書記官  姚  錫  鈞
中    華    民    國    95    年    3    月  3        日
                                                      Ａ


司法院資訊處製作；財團法人民間司法改革基金會備份。
